【裁判字號】    97,簡上,394
【裁判日期】    970717
【裁判案由】    詐欺
【裁判全文】
臺灣高雄地方法院刑事判決             97年度簡上字第394號
上  訴  人
即  被  告  乙○○
上列上訴人因詐欺案件，不服臺灣高雄地方法院高雄簡易庭97年
度審簡字第375 號中華民國97年3 月28日第一審判決（臺灣高雄
地方法院檢察署檢察官聲請簡易處刑案號97年度偵字第919 號）
，提起上訴，本院管轄之第二審合議庭判決如下：
    主  文
上訴駁回。
    事  實
一、乙○○可預見將所申請之銀行帳戶交付他人使用，將可能作
    為不法收取他人款項之用，竟仍基於意圖幫助他人不法所有
    犯罪之不確定故意，於民國96年11月13日5 時前某不詳時間
    ，將所有之中國信託商業銀行三民分行（下稱中國信託銀行
    ）帳號000000000000號之金融卡及密碼，交付給不詳姓名年
    籍之人使用。嗣該不詳之人取得前開帳戶後，即與其所屬犯
    罪集團成員，共同基於意圖為自己不法所有之犯意聯絡，於
    96年11月13日4 時許，利用網際網路設備聯繫丙○○，佯稱
    欲從事援交，該名成員復向丙○○誑稱須先行匯款，丙○○
    不疑有他，分於同日5 時40分許及5 時51分許，在桃園縣中
    壢市○○路500 號之中信託託銀行ATM 自動櫃員機，依其指
    示將新臺幣（下同）1,000 元及2,000 元匯入乙○○前揭中
    國信託銀行帳戶內。嗣丙○○又接獲該犯罪集團所屬成員電
    話要求再匯款2 萬元至相同帳戶內，以證明非員警身分，丙
    ○○始覺有異，報警後循線查獲上情。
二、案經臺北縣政府警察局金山分局報告臺灣高雄地方法院檢察
    署檢察官偵查後聲請簡易判決處刑。
    理  由
一、證據能力部分：
  (一)本案中國信託銀行提出之被告帳號000000000000號之開戶
      資料、帳戶歷史交易查詢，雖屬被告以外之人於審判外之
      書面陳述，依刑事訴訟法第159 條第1 項之規定，本不得
      做為證據。惟按除顯有不可信之情況外，從事業務之人於
      業務上或通常業務過程所須製作之紀錄文書、證明文書，
      得為證據，刑事訴訟法第159 條之第2 款定有明文。蓋從
      事業務之人在業務上或通常業務過程所製作之紀錄文書、
      證明文書，因係於通常業務過程不間斷、有規律而準確之
      記載，通常有會計人員或記帳人員等校對其正確性，大部
      分紀錄係完成於業務終了前後，無預見日後可能會被提供
      作為證據之偽造動機，其虛偽之可能性小，何況如讓製作
      者以口頭方式於法庭上再重現過去之事實或數據亦有困難
      ，因此其亦具有一定程度之不可代替性，除非該等紀錄文
      書或證明文書有顯然不可信之情況，否則有承認其為證據
      之必要。查被告上開帳戶之開戶資料，係屬銀行辦理開戶
      及存提業務者於為客戶辦理開戶之通常業務過程後所製作
      之紀錄，及被告上開帳戶之歷史交易查詢，則係從事存提
      款業務者於通常業務過程鍵入電腦所製作之紀錄，經列印
      後提出，該等證物性質上均與業務製作之文書無異，揆諸
      前開法條意旨，得為證據。
  (二)又按被告以外之人於審判外之陳述，雖不符刑事訴訟法第
      159 條之1 至第159 條之4 等4 條之規定，然若當事人於
      審判程序中同意作為證據，法院審酌該言詞陳述或書面陳
      述作成時之情況，認為適當者，亦得為證據；又當事人、
      代理人或辯護人於法院調查證據時，知有刑事訴訟法第
      159 條第1項 不得為證據之情形，而未於言詞辯論終結前
      聲明異議者，視為有前項之同意，同法第159 條之5 定有
      明文。此立法意旨在於傳聞證據未經當事人之反對詰問予
      以核實，原則上先予排除。惟若當事人已放棄反對詰問權
      ，於審判程序中表明同意該等傳聞證據可作為證據；或於
      言詞辯論終結前未聲明異議，基於尊重當事人對傳聞證據
      之處分權，及證據資料愈豐富，愈有助於真實發見之理念
      ，且強化言詞辯論主義，使訴訟程序得以順暢進行，上開
      傳聞證據亦均具有證據能力。本案除了上述中國信託銀行
      提出之被告開戶資料、帳戶歷史交易查詢外，公訴人及被
      告對於本院以下引用之其他證據資料，均未爭執其證據能
      力，本院審酌該等證據作成時之情況，認為並無不適當者
      ，依上開說明，均認應有證據能力。
二、訊據被告乙○○矢口否認涉有幫助詐欺之犯行，辯稱：於96
    年11月12日14時許上網與某女子相約網路援交，對方要求伊
    以金融卡至提款機操作驗證以確認身份，伊依指示轉帳後，
    對方即以伊操作不當將系統弄壞為由，要求伊賠償200 萬元
    ，否則將通知伊家人，伊遂將上開帳戶金融卡及密碼於同日
    17時許，在台南仁德流道以空軍一號遊覽車寄送至苗栗客運
    總站，伊曾向警局報案，就丙○○有於96年11月13日匯款共
    3,000 元之事伊不知情，請求與丙○○和解及傳喚證人李秋
    燕以證明其亦有被騙云云。經查：
  (一)就被害人丙○○於96年11月13日5 時40分許及5 時51分許
      ，有在桃園縣中壢市○○路500 號之中信託託銀行ATM 自
      動櫃員機，將1,000 元及2,000 元匯入乙○○前揭中國信
      託銀行帳戶內，其後並即遭人提領等，業據被害人丙○○
      於警詢時指述明確，且有中國信託銀行乙○○開戶資料、
      帳戶歷史交易查詢各1 份、中國信託銀行自動櫃員機轉帳
      收據影本2 紙附卷可稽，自堪信為真實。被告就丙○○前
      開3,000 元之款項係匯入其帳戶並即遭領出之事雖不爭執
      ，惟辯稱其就此並不知情，但由此恰可證明被害人匯款至
      被告帳戶並非因被告與被害人有何等買賣或借貸等金錢上
      法律關係，則被害人稱其係遭詐騙方為匯款之事自可採信
      。
  (二)次查金融卡及密碼事關存個人財產權益之保障，其專有性
      甚高，除非本人、與本人具有信賴關係或其他特殊原因，
      難認有何流通使用之可能，一般人均有妥為保管防阻他人
      任意使用之認識；縱使特殊情況偶有交付他人使用之需，
      亦必然深入瞭解用途及合理性後，再行提供以使用，方符
      常情；且該等專有物品如落入不明人士手中，而未加以闡
      明正常用途，極易被利用為與財產有關之犯罪工具，此為
      吾人依一般生活認知所易於體察之常識。被告乙○○為成
      年人，學歷高職並有正常工作，並非無社會經驗之人，縱
      有如其所辯係遭不明之人先行詐騙後又以系統被毀損為由
      對其要脅，除其是否曾遭詐騙與本案無關，故本院認無傳
      喚證人李秋燕之必要外，常理上欲修復毀損之系統，若非
      更正其系統之軟體，最多就是更換該被毀損之設備，實無
      提供金融卡及密碼必要，被告辯稱係因不明之人以修復系
      統為由要求伊需提供金融卡及密碼云云顯違常情而有不實
      ，二者顯無任何關係；更且被告於本案偵查中雖曾庭呈遭
      威脅之簡訊畫面，惟由該簡訊上方顯示時間可知該簡訊係
      於96年11月14日17時10分寄發，顯在被告提供金融卡及密
      碼予他人及丙○○遭詐騙匯款入該帳戶之後，且其內容至
      多僅能證明被告可能將他人價值200 萬元之系統損壞，並
      未要求被告賠償200 萬元或提及被告需提供金融卡之事，
      此外被告又未提出其他資料足以佐證其係事先遭人要脅才
      將金融卡、密碼交予他人，故被告所辯顯不足採，本院認
      亦無需向被告所稱派出所調閱被告是否曾經報案之必要。
      被告就提供帳戶與不認識之人使用，該帳戶將為他人作為
      不法犯罪之工具，而有幫助他人犯罪之可能，顯難諉為不
      知，亦非無可預見，卻仍執意交予他人使用，本案事證明
      確，被告犯行洵堪認定。
三、按刑法上之幫助犯，係對於犯罪與正犯有共同之認識，而以
    幫助之意思，對於正犯資以助力，而未參與實施犯罪之行為
    者而言（最高法院75年度台上字第1509號、84年度台上字第
    5998號、88年度台上字第1270號判決參照）。本件被告將帳
    戶之提款卡、密碼提供予詐欺集團之不詳年籍、姓名之詐欺
    成員使用，雖使該成員得基於詐欺取財之犯意，向被害人施
    以詐術，致使被害人陷於錯誤，匯款至被告所提供之上開帳
    戶內，而遂行其詐欺取財之犯行，惟如前述，被告單純提供
    帳戶供人使用之行為，並不等同於向被害人施以欺罔之詐術
    行為，且亦無證據證明被告有參與詐欺取財犯行之構成要件
    行為，是揆諸前揭說明，核被告所為，係犯刑法第30條第1
    項前段、第339 條第1 項之幫助詐欺取財罪。原審據此論處
    被告幫助詐欺罪，及以被告並未實際參與詐欺犯行，所犯情
    節較正犯輕微，依刑法第30條第2 項規定，減輕其刑，並在
    審酌被告雖未實際參與詐欺取財犯行，但其提供帳戶供不法
    犯罪集團使用，不僅造成執法機關不易查緝犯罪行為人，嚴
    重危害社會治安，助長社會犯罪風氣，更造成被害人求償上
    之困難，及被害人遭詐騙之金額等一切情狀，量處被告拘役
    50日，並參酌本件犯罪情節，被告之智識程度及經濟狀況等
    情，諭知以新臺幣1,000 元折算1 日之易科罰金折算標準，
    如易科罰金，以新臺幣1000元折算1 日之刑度，認事用法並
    無不當，量刑亦屬允洽。從而被告不服原審判決，提起上訴
    ，為無理由，應予駁回。
據上論斷，應依刑事訴訟法第455條之1第3項、第368條，判決如
主文。
本案經檢察官甲○○到庭執行職務。
中    華    民    國    97    年    7     月    17    日
                  刑事第九庭  審判長法  官  張世賢
                                    法  官  王奕勛
                                    法  官  黃紀錄
以上正本證明與原本無異。
不得上訴。
中    華    民    國    97    年    7     月    17    日
                                     書記官  林志衡


司法院資訊處製作；財團法人民間司法改革基金會備份。
